臺灣高等法院刑事裁定
110年度毒抗字第989號
抗  告  人  
即  被  告  沈上裕



上列抗告人即被告因違反毒品危害防制條例案件，對臺灣新北地
方法院110年度毒聲字第593號，中華民國110年5月20日裁定（聲
請案號：臺灣新北地方檢察署110年度聲觀字第496號、109年度
毒偵字第7205號）提起抗告，本院裁定如下：
    主  文
抗告駁回。
    理  由
一、原裁定意旨略以：抗告人即被告沈上裕（下稱被告）基於施
    用第一級毒品之犯意，於民國109年7月14日某時，在其位於
    新北市○○區○○路00號之住處內，以將第一級毒品海洛因滲入
    香菸並點燃抽菸之方式，施用毒品海洛因1次。嗣於同年月1
    5日12時30分許，因涉嫌毒品案件為警通知到案說明，經其
    同意採尿送驗結果，呈嗎啡陽性反應等情，業據被告自白不
    諱，且其為警所採集之尿液（檢體編號：F0000000號），經
    送請台灣檢驗科技股份有限公司以酵素免疫分析法初步檢驗
    、氣相層析質譜儀法確認檢驗之結果，呈嗎啡陽性反應，有
    勘察採證同意書、新北市政府警察局受採集尿液檢體人姓名
    及檢體編號對照表、台灣檢驗科技股份有限公司109年7月31
    日濫用藥物檢驗報告（檢體編號：F0000000號）在卷可稽，
    足認被告上開自白與事實相符，被告確有施用第一級毒品之
    行為，堪以認定。又查被告前因施用毒品案件，經原審法院
    以89年度毒聲字第871號裁定送勒戒處所執行觀察、勒戒後
    ，認無繼續施用毒品傾向，於89年2月19日出所，並由臺灣
    新北地方檢察署檢察官以89年度毒偵字第1371號為不起訴處
    分確定；又因施用毒品案件，經原審法院再以89年度毒聲字
    第6938號裁定送勒戒處所執行觀察、勒戒後，認無繼續施用
    毒品傾向，於90年4月26日出所，並由臺灣新北地方檢察署
    檢察官以89年度毒偵字第6965號為不起訴處分確定。復因施
    用毒品案件，經臺灣新北地方檢察署檢察官以105年度毒偵
    字第10679號為附命完成戒癮治療及預防再犯必要命令之緩
    起訴處分確定，緩起訴期間自106年3月21日起至107年9月20
    日止。嗣因於緩起訴期間內，未完成戒癮治療之處遇措施，
    經同署檢察官以107年度撤緩字第147號撤銷上開緩起訴處分
    ，並以107年度撤緩毒偵字第120號起訴，經原審法院以107
    年度審訴字第995號判處有期徒刑7月、3月確定，迄今未曾
    再經法院裁定令入勒戒處所觀察、勒戒等情，有本院被告前
    案紀錄表在卷可憑。本件被告於109年7月14日某時施用海洛
    因之犯行，距其前次觀察、勒戒執行完畢已逾3年，應認聲
    請人依修正後之毒品危害防制條例第20條第3項、第1項及觀
    察勒戒處分執行條例第3條第1項之規定，聲請裁定被告入勒
    戒處所觀察、勒戒，於法要無不合，應予准許。又被告固於
    檢察事務官詢問中表示願接受戒癮治療，惟聲請人經裁量後
    未為附命戒癮治療之緩起訴處分，而聲請原審法院裁定令入
    勒戒處所施以觀察、勒戒，核屬聲請人裁量權之適法行使，
    尚無確切事證可認聲請人之判斷有何違背法令、事實認定錯
    誤或裁量出現重大明顯瑕疵之情事。況被告前因施用毒品案
    件，經臺灣新北地方檢察署檢察官以105年度毒偵字第10679
    號為附命完成戒癮治療及預防再犯必要命令之緩起訴處分確
    定，緩起訴期間自106年3月21日起至107年9月20日止，嗣因
    於緩起訴期間內，未完成戒癮治療之處遇措施，經同署檢察
    官以107年度撤緩字第147號撤銷上開緩起訴處分，是難期待
    再次命戒癮治療有何實益，是檢察官聲請令被告入勒戒處所
    觀察、勒戒，核無不合，應予准許等語。
二、抗告意旨略以：被告完全配合並協助辦案，檢察官亦口頭答
    應被告並給予機會，而在同一事件中另兩名被告亦獲緩起訴
    處分。又因疫情嚴重，伊需在家照顧2名嬰兒，請准予被告
    緩起訴戒癮治療，讓家庭不致產生更大困境云云。
三、按犯毒品危害防制條例第10條之罪者，檢察官應聲請法院裁
    定令被告入勒戒處所觀察、勒戒，其期間不得逾2月，毒品
    危害防制條例第20條第1項定有明文。又毒品危害防制條例
    第20條第1項規定之觀察、勒戒處分，並非對於施用毒品犯
    罪者之懲處，而係針對受處分人將來之危險所為預防、矯正
    措施之保安處分，目的係為斷絕施用毒品者之身癮及心癮，
    並屬強制規定，除檢察官審酌個案情形，依同條例第24條第
    1項為附命完成戒癮治療之緩起訴處分，可排除適用觀察、
    勒戒之程序外，法院原則上應尊重檢察官職權之行使，僅就
    抗告意旨所指事項為有限的低密度審查，除檢察官的判斷有
    違背法令、事實認定有誤或其裁量有重大明顯瑕疵外，尚不
    得任意指為違法（本院106年法律座談會刑事類提案第37號
    意旨參照）。又凡經檢察官向法院提出聲請裁定其入勒戒處
    所觀察、勒戒，法院亦僅得依法裁定令入勒戒處所執行觀察
    、勒戒，以查其是否仍有施用毒品傾向，並據以斷定幫助受
    處分人徹底戒毒之方法，尚無自由斟酌以其他方式替代之權
    ，亦無因受處分人之個人或家庭因素而免予執行之餘地。
四、經查： 
　㈠被告於上揭時、地，施用第一級毒品海洛因之事實，業據被
    告於檢察事務官詢問時坦承不諱，且有勘察採證同意書、新
    北市政府警察局受採集尿液檢體人姓名及檢體編號對照表、
    台灣檢驗科技股份有限公司109年7月31日濫用藥物檢驗報告
    （檢體編號：F0000000號）在卷可稽（毒偵字卷第61、15、
    17、19頁），堪以認定。
　㈡被告前因施用毒品案件，經原審法院以89年度毒聲字第871號
    裁定送勒戒處所執行觀察、勒戒後，認無繼續施用毒品傾向
    ，於89年2月19日出所，並由臺灣新北地方檢察署檢察官以8
    9年度毒偵字第1371號為不起訴處分確定；又因施用毒品案
    件，經原審法院再以89年度毒聲字第6938號裁定送勒戒處所
    執行觀察、勒戒後，認無繼續施用毒品傾向，於90年4月26
    日出所，並由臺灣新北地方檢察署檢察官以89年度毒偵字第
    6965號為不起訴處分確定。復因施用毒品案件，經臺灣新北
    地方檢察署檢察官以105年度毒偵字第10679號為附命完成戒
    癮治療及預防再犯必要命令之緩起訴處分確定，緩起訴期間
    自106年3月21日起至107年9月20日止，嗣因於緩起訴期間內
    ，未完成戒癮治療之處遇措施，經同署檢察官以107年度撤
    緩字第147號撤銷上開緩起訴處分，並以107年度撤緩毒偵字
    第120號起訴，經原審法院以107年度審訴字第995號判處有
    期徒刑7月、3月確定，迄今未曾再經法院裁定令入勒戒處所
    觀察、勒戒等情，有本院被告前案紀錄表在卷可憑。則本件
    被告施用海洛因之犯行，距其前次觀察、勒戒執行完畢已逾
    3年，依法應施予觀察、勒戒，檢察官聲請令被告入勒戒處
    所觀察、勒戒，應認已審酌個案情形，認不宜以附命完成戒
    癮治療之緩起訴處分，而排除適用觀察、勒戒之程序，經核
    並無不合。
　㈢抗告意旨以請求准予緩起訴戒癮治療為由，提起抗告。然按
    毒品危害防制條例之觀察、勒戒規定，係一種針對被告將來
    之危險所為預防、矯正措施之保安處分，目的係為斷絕施用
    毒品者之身癮及心癮，核與刑罰執行之目的不同，並屬強制
    規定，除於毒品危害防制條例第21條第1項所稱犯同條例第1
    0條之罪者，於犯罪未發覺前，自動向行政院衛生福利部指
    定之醫療機構請求治療，醫療機構免將請求治療者送法院或
    檢察機關之情形外，只要違反毒品危害防制條例第10條之規
    定者，檢察官即應向法院提出聲請裁定其入勒戒處所觀察、
    勒戒。另毒品危害防制條例第24條第1項亦明定：本法第20
    條第1項之程序，於檢察官先依刑事訴訟法第253條之1第1項
    、第253條之2之規定，為附命完成戒癮治療之緩起訴處分時
    ，不適用之。是除檢察官審酌個案情形，依同法第24條第1
    項為附命完成戒癮治療之緩起訴處分，可排除適用觀察、勒
    戒之程序外，凡經檢察官聲請，法院僅得依法裁定令入勒戒
    處所執行觀察、勒戒，以查其是否仍有施用毒品傾向，並據
    以斷定幫助被告徹底戒毒之方法，尚無自由斟酌以其他方式
    替代之權。又所謂戒癮治療計畫，係法務部基於防制毒品危
    害之刑事政策與毒品危害防制條例第24條鑑於對於若干施用
    毒品者若僅施以徒刑不足以斷絕毒癮之規範本旨，乃令檢察
    機關與行政院衛生福利部合作，由檢察官審酌個案情形，援
    引毒品危害防制條例第24條，改以緩起訴處分方式轉介毒品
    施用者前往醫療院所治療。故是否給予被告為附命完成戒癮
    治療之緩起訴處分，乃屬檢察官之職權，法院尚不得越俎代
    庖，裁定命檢察官為緩起訴處分，則檢察官既向原裁定法院
    聲請裁定將被告送勒戒處所觀察、勒戒，法院僅能依法審核
    檢察官之聲請是否合法有理由而為准駁之裁定，尚無從命檢
    察官為附命完成戒癮治療之緩起訴處分或自為命被告至醫療
    院所完成戒癮治療之裁定。至被告所稱家庭等因素，並非審
    酌應否為觀察、勒戒之考量事由，尚無從執此認原裁定有所
    違誤。本件檢察官聲請觀察、勒戒，係符合法定要件，其裁
    量之判斷既無重大明顯瑕疵，亦無濫用或不當情形，自應尊
    重檢察官職權之行使，不得任意指為違法。
五、綜上所述，原審依毒品危害防制條例第20條第1項、第3項及
    觀察勒戒處分執行條例第3條第1項規定，裁定被告應送勒戒
    處所觀察、勒戒，經核並無違誤。抗告意旨猶執前詞指摘原
    裁定不當，請求撤銷原裁定，為無理由，應予駁回。
據上論斷，應依刑事訴訟法第412條，裁定如主文。　　
中　　華　　民　　國　　110 　年　　6 　　月　　30　　日
                  刑事第七庭    審判長法　官  孫惠琳
                                      法　官  連雅婷
                                      法　官  張育彰
以上正本證明與原本無異。
不得再抗告。
                                      書記官  蔡麗春
中　　華　　民　　國　　110 　年　　6 　　月　　30　　日